【裁判字號】    87,訴,1003
【裁判日期】    890626
【裁判案由】    偽造文書等
【裁判全文】
臺灣桃園地方法院刑事判決                        八十七年度訴字第一三號
    公  訴  人  臺灣桃園地方法院檢察署檢察官
    被      告  丁○○
    被      告  甲○○
右列被告因偽造文書等案件，經檢察官提起公訴（八十七年度偵字第八六二號），本
院判決如左：
        主  文
甲○○共同意圖為自己不法之所有，而侵占對於業務上所持有之物，處有期徒刑貳年
陸月。貼有甲○○照片之張明煌身分證、乙○○身分證各壹張；卷附張明煌身分證申
請書、丙○○證明張明煌身分證遺失之證明書、乙○○補領身分證申請書、張明煌證
明乙○○身分證遺失之證明書、乙○○向中國信託銀行申請貸款之申請書、授權中國
信託商業銀行得利用乙○○之帳戶進行就借款滋生之相關費用之授權書、同意中國信
託商業銀行利用乙○○個人資料之同意書、丙○○與中國信託商業銀行貸款所簽訂之
借據、授權中國信託商業銀行得利用丙○○之帳戶進行就借款滋生之相關費用之授權
書，同意中國信託商業銀行利用丙○○個人資料之同意書上，張明煌、乙○○、丙○○等人之簽名及張明煌與乙○○之印章各壹顆均沒收。
丁○○共同意圖為自己不法之所有，而侵占對於業務上所持有之物，累犯，處有期徒
刑壹年陸月。丙○○與中國信託商業銀行貸款所簽訂之借據、授權中國信託商業銀行
得利用丙○○之帳戶進行就借款滋生之相關費用之授權書，同意中國信託商業銀行利
用丙○○個人資料之同意書上，丙○○之簽名均沒收。
        事  實
一、緣丙○○因缺錢花用而為多方尋求獲取現金之途徑，遂經由丁○○（曾於八十四
    年十月十一日因傷害罪，為本院判處有期徒刑五月，八十五年二月六日易科罰金
    執行完畢）之介紹一面於八十六年六月初，委託飛馳工業股份有限公司之負責人
    甲○○向銀行申請小額貸款及申辦信用卡，一面經由丁○○之介紹，藉向在桃園
    縣中壢市經營參益機車行之陳文參購買機車一部，同時向大眾機車分期公司申辦
    購車貸款，俟貸款公司給付陳文參機車價金，再將機車回售予陳文參之方式，獲
    取現金後，即不見蹤影而將身分證及印章留在陳文參處且亦未終止與甲○○間之
    委託。陳文參不見丙○○前來取回身分證件及印章即將之交予丁○○，未幾邱禎
    偽造之「全國電子專賣店股份有限公司」出具予丙○○之八十五年度扣繳憑單為
    丙○○向中國信託商業銀行申請之小額貸款已獲核准，並通知於八十六年八月二
    十一日對保，向慶豐銀行申辦之信用卡亦已核發下來，惟丙○○下落不明而對保
    復須本人親至銀行為之，甲○○理應事實上停止受託事項之處理，通知銀行暫停
    借款事宜之進行而待丙○○出面，竟不為此途，反違背任務而與丁○○共同意圖
    為自己不之所有，基於犯意之聯絡，就貸款部份，由丁○○交付自陳文參處取得
    之丙○○身分證及印章，推由甲○○持該身分證於八十六年八月二十一日假冒其
    為丙○○本人至中國信託商業銀行對保，並當場偽簽丙○○之姓名於銀行出具之
    制式借據、授權書、同意書等私文書，致銀行承辦人員陷於錯誤而交付貸款十五
    萬元，繼由甲○○取其中九萬元，丁○○取六萬元，予以朋分花用；就信用卡部
    份，先由丁○○持該信用卡，基於概括之犯意，自八十六年八月二十一日起至八
    十六年九月二十六日止，連續至鄉村庭園ＫＴＶ、亞美旅行社、凱富企業社、超
    越顛峰餐廳、世界旅行社、十里街庭鋼琴庭園西餐廳、福林川菜餐館、粉墨登場
    材料行、南陽飲食店、南雅旅館等商號消費，並偽簽丙○○之姓名於簽帳單上，
    使前揭商家均陷於錯誤而交付財物，再由甲○○於八十六年十月三日持該信用卡
    ，至寶島眼鏡行，偽簽丙○○之姓名於簽帳單上，使該商家陷於錯交付眼鏡，總
    計消費近五萬元。甲○○見其取得丙○○之銀行信用卡及銀行貸款並無遭遇困難
    ，竟食髓知味，承同一之行使偽造私文書及詐欺取財之犯意，連續於（一）八十
    六年八月二十二日，持自己之照片，並偽刻張明煌之印章至桃園縣中壢市戶政事
    務所，偽造張明煌之身分證遺失申請書，再盜用前述自丁○○處取得之丙○○之
    印章及身分證，偽造丙○○證明張明煌之身分證遺失屬實之證明書，向該事務所
    詐領取得張明煌之身分證一枚，繼明知張明煌非其所經營之飛馳工業股份有限公
    之員工而一次制作三紙不實之八十五年度張明煌薪資之扣繳憑單，再假冒張明煌
    祥以其之名義，一次偽造三紙銀行信用卡申請書連同前揭扣繳憑單，分向中國信
    託商業銀行、美國銀行、渣打銀行申請信用卡，嗣因前揭各銀行以電話與張明煌
    聯繫時，經張明煌表示未申請信用卡時，始均未陷於錯誤而核發信用卡，致甲○○以詐術騙取信用卡之計謀，未能得逞；（二）八十六年九月間受乙○○之託申
    辦貸款，惟因向兩家銀行申貸均未獲准，即終止委託，惟甲○○仍擅自於八十六
    年九月十三日，持自己之照片及前述冒領得來之張明煌身分證、偽刻之張明煌印
    章並再偽刻乙○○之印章，至桃園縣中壢市戶政事務所，一次偽造乙○○之身分
    證遺失補領申請書、張明煌證明乙○○身分證遺失屬實之證明書，向該事務所詐
    領得乙○○之身分證一枚，繼偽造「宜興建材股份有限公司」出具予乙○○之八
    十五年度扣繳憑單，再假冒乙○○之名義向中國信託商業銀行申請小額貸款獲准
    ，繼於八十六年九月十七日，持冒領得來之乙○○身分證至中國信託商業銀行，
    假冒其為乙○○本人，與該銀行之承辦人員辦理對保，當場偽簽乙○○之姓名於
    該銀行出具之制式借據、授權書、同意書，致該銀行承辦人員陷於錯誤而交付十
    五萬元。嗣經張明煌獲悉遭人冒用其名申請銀行信用卡後，於八十六年十月四日
    向桃園縣調查站檢舉而查悉上情。
二、案經桃園縣調查站移請台灣桃園地方法院檢察署檢察官偵查起訴。
        理  由
一、右揭冒張明煌之名，偽造身分證申請書，冒丙○○之名制作不實證明書，取得張
    明煌之身分證，繼向各銀行申請信用卡未遂之事實，訊據被告甲○○坦承不諱，
    並據被害人張明煌指訴甚明，且有偽造之張明煌身分證申請書、丙○○證明張明
    煌身分證遺失之證明書、冒領之貼有被告甲○○照片之張明煌身分證一枚，扣案
    可稽，事證明確，堪以認定。
二、右揭冒乙○○之名，偽造身分證申請書，冒張明煌之名制作不實證明書，取得乙○○之身分證，繼以偽造之扣繳憑單，冒乙○○之名向銀行申請貸款之事實，訊
    據被告甲○○固坦承不諱，惟稱：係受乙○○之委託辦理。然被害人乙○○於檢
    察官偵訊時業已供述：「我是找甲○○幫我辦，因為當時我急需金錢，之後我把
    身分證影本取回」「他們當時告訴我辦不下來，其後他又幫我找另一家銀行，但
    仍未辦成，所以就未再辦理，中國信託銀行借款的事不知情」等語明確，顯然被
    害人乙○○已終止委託關係，是被告辯稱係受託向中國信託商業銀行，核屬卸責
    之詞，不足憑信。此外，復有偽造之乙○○補領身分證申請書、張明煌證明乙○○身分證遺失之證明書、偽造之乙○○向中國信託銀行申請貸款之申請書、授權
    中國信託商業銀行得利用乙○○之帳戶進行就借款滋生之相關費用之授權書，同
    意中國信託商業銀行利用乙○○個人資料之同意書、「宜興建材份有限公司」出
    具予乙○○八十五年度扣繳憑單附卷可稽，事證明確，堪以認定。
三、右揭以偽造之扣繳憑單向中國信託商業銀行申貸及慶豐銀行申請信用卡，繼冒丙○○之名至銀行對保、簽約，領得貸款，予以朋分之國事實，訊據被告甲○○坦
    承不諱，惟辯稱係受丙○○之委託辦理，被害人丙○○則予以否認，供稱其身分
    證於八十六年八月二十二日至丁○○家中飲酒，回家後發現身分證遺失，八十六
    年九月中旬即接獲中國信託銀行之貸款文件及慶豐銀行信用卡帳單，才知身分證
    遭人冒用云云，然依卷附被告甲○○假冒丙○○之名義與中國信託商業銀行所簽
    借據之對保日期係八十六年八月二十一日，授權書、同意書亦係同日所簽而對保
    須本人持身分證及印章至銀行辦理，因此在八十六年八月二十一日丙○○之身分
    證及印章顯然已在被告甲○○手中，則依丙○○前揭供述係指其身分證於八十六
    年八月二十二日遺失前均在其掌握中，顯與事實不符，已難盡信。又丙○○係先
    經由丁○○之介紹找甲○○辦理銀行貸款並由邱祥禎影印丙○○之身分證，之後
    司丙○○再由丁○○之介紹向陳文參購買機車，而以購車為由向大眾機車分期公
    司貸款給付車款，待陳文參取得車款即貸款後，在未過戶點交機車前，丙○○旋
    將機車回售與陳文參，由陳文參以較原價稍低之價格買回機車，丙○○於獲取該
    筆款項後，即避不見面亦不領回身分證及印章，陳文參因該車買賣係透過丁○○
    媒介，故將丙○○之身分證及印章交予丁○○，嗣因銀行核准貸款，而丙○○下
    落不明，被告甲○○、丁○○始使用丙○○之身分證及印章，假冒丙○○本人向
    銀行受領借款等情，迭據被告甲○○、丁○○於本院審理時供陳歷歷，並提出大
    眾機車分期公司催告丙○○給付貸款之催告書一紙為證，丙○○就此則稱：「係
    丁○○向我說他沒錢，要以我的名義買車，將機車變成現金」「我將身分證交給
    機車行後，有將身分證取回」「我有買機車，但沒有賣機車，也沒有拿到錢，身
    分證我一星期後就去拿回來」，而此經本院傳訊機車商陳文參到庭應訊，其則證
    述：「當初是丁○○介紹丙○○來買的，由丙○○向貸款公司貸款支付車款，他
    買後，又不買了，但丙○○已與貸款公司簽約，沒辦法我只好再買回來」「丁○○介紹後，均由我與丙○○接洽」「丙○○來我機車行拿錢，其身分證因丙○○
    久未來拿，就交給丁○○」等語甚明，益徵丙○○之供述，洵不足取。末查，丙○○於本院審理時復稱：伊有與丁○○找甲○○，甲○○影印其身分證，但不知
    作何用途等語，然身分證乃證明其人身分之重要文件，丙○○竟於身分證為人影
    印時，不知所以，熟能置言？是綜上述，被告二人就此所為之供述，自值憑信，
    被告甲○○係受丙○○之託，向銀行申貸及申辦信用卡，應無疑義。又被告甲○○固確曾受丙○○之委託，向銀行申貸及申請信用卡，然於中國信託商業銀行通
    知對保而須借款人親至銀行對保時及受領慶豐銀行信用卡後，因丙○○不見蹤影
    ，被告甲○○依理當應通知銀行暫停進行貸款事宜並暫時保管信用卡，以待丙○○本人出面，其竟不為此途，反持丙○○之身分證，假冒丙○○本人至銀行對保
    、簽約，領取貸款，事後並與丁○○朋分借款、輪流使用信用卡，所為顯已逾越
    委託權限而足以彰顯其不法之意圖，所辯稱之有受丙○○委託辦理貸款等語，並
    無法解免其刑責。此外，復有冒丙○○之名與中國信託商業銀行貸款所簽訂之借
    據、「全國電子專賣股份有限公司」出具予丙○○之八十五年度扣繳憑單、授權
    中國信託商業銀行得利用丙○○之帳戶進行就借款滋生之相關費用之授權書，同
    意中國信託商業銀行利用丙○○個人資料之同意書及慶豐銀行出具被告二人持丙○○信用卡消費之明細等文件，在卷可稽，事證明確，犯行堪以認定。
四、核被告甲○○所為係犯刑法第三百四十二條第一項背信罪（受丙○○所託，違背
    任務，冒領貸款部份）、第三百三十六條第二項業務侵占罪（使用慶豐銀行核發
    予丙○○之信用卡部份）、第二百十六條、第二百十條行使偽造私文書罪、第二
    百十六條、第二百十五條行使業務登載不實文書罪（制作其為負責人之  馳工業
    公司之扣繳憑單）、第三百三十九條第一項詐欺取財罪、第三項詐欺取財未遂（
    以張明煌之名申請信用卡為銀行查識破部份）。被告丁○○所為係犯刑法第三百
    四十二條第一項之背信罪（提供丙○○身分證及印章，供被告甲○○冒貸款）、
    第三百三十六條第二項業務侵占罪（使用慶豐銀行發予丙○○之信用卡）第二百
    十六條、第二百十條行使偽造私文書罪、第三百三十九條第一項詐欺取財罪，其
    二人就上開所犯之背信罪、業務侵占罪、行使偽造私文書罪（有關丙○○申貸部
    份及刷卡消費部份，所涉及之偽造私文書之不法犯行），有犯意聯絡，行為分擔
    ，為共同正犯。其二人先後多次偽造他人之署押，均為各該次偽造私文書犯行之
    部份行為，而偽造後復持以行使，復為各該次行使之高度行為所吸收，均不另論
    罪。又其二人先後多次行使偽造文書、詐欺取財犯行，其各個相類犯行，時間均
    緊接，所犯構成要件相同，顯均基於概括犯意為之，均為連續犯，應先各論以一
    罪。又被告二人上開所犯數罪，互有方法、結果之牽連關係，應從一重之業務侵
    占罪處斷。公訴人雖漏未起訴被告二人所犯之背信及業務侵占犯行及被告甲○○
    另犯之業務登載不實文書罪及詐欺取財未遂罪，然因該等犯行，與起訴部份之犯
    行，有牽連關係，為裁判上一罪，為起訴效力所及，本院自得審酌。又被告丁○○曾有如事實欄所述之前案執行紀錄，五年內再犯本件有期徒刑以上之罪，為累
    犯，應依法加重其刑。茲審酌被告二人犯罪之動機、目的、手段鎮及其品性、生
    活狀況、智識程度、犯罪所生之損害、犯罪後態度等一切情狀，分別量處如主文
    所示之刑，以資懲儆。
五、扣案之貼有被告甲○○照片之張明煌身分證一枚及未扣案但未能證明已滅失之乙○○身分證一枚，均為被告詐欺所得之物，應依法宣告沒收。卷附偽造之張明煌
    身分證申請書、丙○○證明張明煌身分證遺失之證明書、乙○○補領身分證申請
    書、張明煌證明乙○○身分證遺失之證明書、乙○○向中國信託銀行申請貸款之
    申請書、授權中國信託商業銀行得利用乙○○之帳戶進行就借款滋生之相關費用
    之授權書、同意中國信託商業銀行利用乙○○個人資料之同意書等文件上相關人
    等之簽名，丙○○與中國信託商業銀行貸款所簽訂之借據、授權中國信託商業銀
    行得利用丙○○之帳戶進行就借款滋生之相關費用之授權書，同意中國信託商業
    銀行利用丙○○個人資料之同意書上，各相關人等之簽名，均係偽造之署押及張
    明煌與乙○○之印章係偽刻之印章各壹枚，均應依法宣告沒收。至於丙○○證明
    張明煌身分證遺失之證明書、丙○○與中國信託商業銀行貸款所簽訂之借據、授
    權中國信託商業銀行得利用丙○○之帳戶進行就借款滋生之相關費用之授權書，
    同意中國信託商業銀行利用丙○○個人資料之同意書上有關丙○○之印文，因非
    出自偽刻之印章，故非屬偽造之印文，故無庸諭知沒收。又被告二人輪流使用丙○○之信用卡而在前述各商家消費所簽之簽帳單上附著之偽造「丙○○」署名，
    因簽帳單至今已隔近三年，應為金融機構所銷毀，不復存在，故亦無須諭知沒收
六、公訴人認被告甲○○非受丙○○之委託，而認其以丙○○之名向銀行申貸、申辦
    信用卡所制作之相關申請均係偽造，亦犯有行使偽造私文書罪，惟前已述及被告
    甲○○乃受丙○○之託，辦理前開事項，故此部份應無偽造文書之情事，又因此
    部份與起訴部份有裁上一罪之關係，爰不另為無罪之諭知。
七、公訴人請求併辦被告甲○○冒用徐麟順、張春蘭、邱全成、陳祖德等人名義，向
    郵局申辦支票、向銀行開戶、申辦信用卡、請領支票同涉有行使偽造私文書、詐
    欺取財等犯行，惟被告甲○○係於八十七年八月份加入鉅國際科技公司後，始再
    從事上開不法犯行，與本案其最後一次持丙○○信用卡消費之八十六年十月三日
    （見卷附慶豐銀行消費明細表），相隔已逾半年以上，顯非基於概括犯意為之，
    故併辦部份，非本案起訴效力所及，本院無從併辦，宜退還檢察官另行處理。
據上論斷，應依刑事訴訟法第二百九十九條第一項前段、刑法第二十八條、第三百三
十六條第二項、第三百四十二條第一項、第三百三十九條第一項、第二百十六條、第
二百十條、第二百十五條、第二百十九條、第五十五條、第五十六條、第四十七條、
第三十八條第一項第二款、罰金罰鍰提高標準條例第一條前段，判決如主文。
本案經檢察官張尹敏到庭執行職務。
中      華      民      國      八十九    年    六      月    二十六    日
                                臺灣桃園地方法院刑事第一庭
                                      法  官  潘  政  宏
右正本證明與原本無異。
如不服本判決，應於判決送達後十日內向本院提出上訴狀( 應附繕本 )，上訴於
臺灣高等法院。
                                    書記官   游  誼
中        華        民        國   八十九   年   六   月    二十八    日
附論罪科刑依據之法條：刑法第三百三十六條第二項
刑法第三百三十六條
對於公務上或因公益所持有之物，犯前條第一項之罪者，處一年以上七年以下有期徒
刑，得併科五千元以下罰金。
對於業務上所持有之物，犯前條第一項之罪者，處六月以上五年以下有期徒刑，得併
科三千元以下罰金。
前二項之未遂犯罰之。


司法院資訊處製作；財團法人民間司法改革基金會備份。
